【裁判字號】    88,上訴,1556
【裁判日期】    890131
【裁判案由】    偽造文書等
【裁判全文】
臺灣高等法院刑事判決                          八十八年度上訴字第一五五六號
    上  訴  人  台灣台北地方法院檢察署檢察官
    被      告  丁○○
    選任辯護人  陳德峰
                吳信穎
右上訴人，因被告偽造文書等案件，不服臺灣台北地方法院八十六年度訴字第二四０
七號，中華民國八十八年三月十六日第一審判決（起訴案號：臺灣台北地方法院檢察
署八十六年度偵字第一五四二九號）提起上訴，本院判決如左：
    主      文
原判決撤銷。
丁○○共同行使偽造私文書足以生損害於他人，處有期徒刑陸月，緩刑年。
    事      實
丁○○之胞兄丙○○（當時為現役軍人，經檢察官移送軍法機關處理）與其友人甲○○擬議各出資一百萬元（新台幣，下同）合開補習班，丙○○以擁有華僑身分，可避
稅為詞，提議至美商花旗銀行台北分公司以甲○○名義開戶，可免用存摺，僅需填寫
戶頭帳號，以蓋章或簽名方式即可提領存款，甲○○並委託丙○○於民國八十六年四
月七日出面在台北市木柵一刻印店刻得甲○○開戶鑑章後，於翌（八）日上午，與甲○○一同前往上開銀行辦理開戶手續，丙○○始將該印章交予甲○○，甲○○當即告
知丙○○其存款帳號，以便丙○○將其出資款存入該帳戶內。惟丙○○竟意圖為自己
不法之所有，企圖冒領甲○○存入銀行出資款，利用甲○○委託其刻印之機會，於其
得印章，尚未與甲○○同往銀行開戶之前，獨往該銀行取得空白取款單，盜用甲○○
之印章於該取款單存戶簽章處，備供使用，迨甲○○以電話告知丙○○已將出資款一
百萬元存入後，丙○○於同年五月十九日，利用休，假返回台北，在不詳處所，在前
開已預先蓋妥人甲○○印章之空白取款單上填寫取款金額九十二萬元、帳號0000
000000號及當天日期，以偽造屬於私文書之取款單後，為免身份被曝光，與其
胞妹丁○○基於共同犯意之聯絡，將該偽造完成之取款單交由丁○○於同日（八十六
年五月十九日）下午一時左右持往台北市○○○路○段五十二號花旗銀行台北分行，
向不知情之櫃台承辦人乙○○詐領甲○○帳戶內存款九十二萬元現款，足生損害於甲○○，嗣經甲○○發現存款被冒領，訴請台北市警察局松山局移送台灣台北地方法院
檢察署檢察官偵查起訴。
    理      由
一、被告丁○○雖否認有前開犯行，辯稱：八十六年五月十九日中午，伊在三重市草
    原休閒茶坊看店，當時有男友陳俊賢及客人在場，並未至花旗銀行領款，錄影帶
    中之人並非被告等語。惟查花旗銀行台北分行現金櫃台部經理部佩禎於警訊時，
    已先指認當日領取甲○○帳戶存款之人係被告，據其無稱：「因為當日丁○○來
    款九十二萬元時，曾向我要一個塑膠袋裝錢，她又問櫃台行員說有沒有警衛護送
    她出去，又如上我看盜領之錄影帶，我才認為是丁○○（偵查卷十五頁反面）嗣
    於檢察官於八十六年七月二十九日前往花旗銀行履勘現場（播放錄影帶）時，經
    具結後，仍指證當日領取九十二萬元存款之人為被告（同上卷六十頁反面）；承
    辦本案刑警戊○○於檢察官勘驗錄影帶時在場，其在原審已證稱一看即知為被告
    ，經本院傳訊，亦指認錄影帶中領款之女子與被告之特徵相符。檢察官之履勘筆
    錄則證明：「一五月十九日十二時五十八分四秒，被告自電扶梯下來，被告身穿
    黃色套裝，頭髮盤起有化妝，眉毛畫很高，二五月十九日十二時九分五十四秒，
    至最旁邊之櫃台，直接將提款單交予行員，十三時十四分四十三秒離去，用紙袋
    將錢裝好帶走」（見同上卷六十三頁），經核該勘驗筆錄所載，被告係用紙袋將
    錢裝好帶走一節，與證人乙○○證述被告當時向其要塑膠袋裝錢之情節相符；又
    依勘驗筆錄，並未發現被告有填寫取款單之動作，係在最旁邊之櫃台直接將提
    款單（即取款單）交予行員，證人戊○○亦勘驗時證稱：從錄影帶可看出被告並
    無填寫之動作（同上卷六十一頁）。又被告於八十六年九月一日，在法務部調查
    局測謊鑑定時供稱：「其不知何人提款」及「其未前往提款」時，呈情緒波動之
    反應，應係說謊，有調查局復台北地方法院檢察署之鑑定通知書附偵查卷內可稽
    ，此外，領款所提出取款單上所蓋甲○○之印章，與其開戶印鑑章相符，該銀行
    存戶領款僅需核對原印鑑章或簽名，不必提出存摺，並經乙○○供證在卷（偵卷
    六十一頁），復有提領該九十二萬元存款之取款單影本及花旗銀行函復本院函件
    附卷（原本經本院函調核對無誤）為憑，由此足以認定被告確於上揭時日，前往
    花旗銀行，向櫃台行員提出該事前已填妥領款日期及金額並蓋妥存款人甲○○印
    鑑章之取款單，詐領甲○○之存款九十二萬元。被告所舉證人陳昭穎在原審證稱
    伊於八十六年五月十九日中午十二時四十分至一時四十分在三重市草原泡沬紅茶
    店時，被告亦在店內；證人陳俊賢證稱自當日中午至晚間十二時，被告一定在店
    內云云，均難採信。至另一證人黃世興於偵查中證稱當日下午二時十分左右打電
    話給被告云云，縱全屬實，依上開錄影帶所示，被告於當日下午一時十四分許即
    離開銀行，於下午二時十分，將近一個小時之時間內，自有抵達三重市之可能，
    是其證言，仍不足以推翻上開事實之認定。證人乙○○於原審審理中，改稱因為
    時已久，無法指認冒領該存款者係被告云云，觀諸警訊及偵查中之筆錄，實因被
    告一再對其表示不滿，乃有所顧慮而言不由衷（乙○○一再表示，不願再出庭作
    證），該審判中之證言，尚難採為被告有利之證據。至在花旗銀行影帶經送台灣
    省警務處刑事警察大隊作影像鑑定，攝成照片因畫面模糊不清，無法辨誠照片中
    著黃裝女子即為被告，是其鑑定結果，並無證據力可言。
二、次查被告丁○○之兄丙○○與告訴人甲○○合議各出一百萬元開補習班，並由丙○○提議在花旗銀行台北分行以甲○○名義設立存款帳戶，甲○○又委託丙○○
    代為刻印，丙○○刻好印章後二人於八十六年四月八日前往該銀行辦理開戶手續
    ，始將印章交予甲○○，甲○○當即告知丙○○並存款帳戶，嗣後甲○○存入其
    出資額一百萬元後，以電話通知丙○○等情，業經甲○○於警訊、偵查及審判中
    供證甚詳，丙○○亦不否認其事，並有花旗銀行函送本院之甲○○八十六年四月
    八日開戶資料在卷可憑。由此可見丙○○因受託代刻印章而於二人同往開戶前持
    有甲○○之印鑑章，又知甲○○之存款帳戶、以及甲○○何時將出資款存入該銀
    行，而當初提議在花旗銀行開戶提款時，可免存摺，僅憑印章或簽名即可領取存
    款者，亦為丙○○，而依前開說明，出面冒領存款者，又為其胞妹即被告，在在
    足以斷定盜蓋可金原印章之冒領該存款者，應無他人，且依前開檢察官勘驗筆錄
    所載，以及證人戊○○之證言，被告當天係直接至櫃台提出取款領款，並非當場
    取空白取款單填載，及當場蓋用印章（原審勘驗筆錄載稱：著黃免褲裝女子至第
    一號櫃台拿出取款條交予櫃台人員，經承辦人核對後退還該取款條，該女子將狀
    重謄一張取款條再交予櫃台人員云云，所謂狀似重謄，顯屬臆測之詞，且與證人
    乙○○之證言不符，自不足取），該取款條為丙○○代刻印章後，未交付甲○○
    ，利用機會先取得空白取款單，而盜蓋甲○○印章於該取款單上備用，迨甲○○
    辦妥開戶手續，丙○○獲知存款帳號並知甲○○已將一百萬元存入帳戶內後，利
    用八十六年五月十九日休假日（丙○○當時服役中，當日為休假日，已據陸某在
    警訊時供明）返回台北，並在該空白取款單上填寫取款金額、帳號及日期，而交
    與其妹即被告持往領款，應無疑義。被告否認前往花旗銀行領款，並以前詞爭辯
    ；丙○○否認有盜用印章偽造取款單，交付被告持往領款之行為，均無可採。上
    開取款單既非被告所偽造，自無就被告筆跡送鑑定之必要。軍事檢察官未深入調
    查，依據原審判決結果，對丙○○涉嫌犯罪所為，為不起訴處分，尚不足以動搖
    上開事實之認定。被告領款當天，刻意化裝，並帶手套，以防留下指紋（見原審
    卷內錄影帶照片），且取款單之提款人並非其兄丙○○，又係反常而事先填妥並
    非至銀行憑印章當場填載，可見被告明知該取款單係屬偽造，礙於兄妹之情，代
    為出面領款，其有犯罪之故意，亦堪認定。其行使偽造之取款單詐領存款，自足
    生損害於告訴人。
三、被告係於丙○○偽造取款單後，始受指使持該取款單領款，並未參與偽造行為，
    核被告所為，係犯刑法第二百二十六條之行使偽造私文書罪，及同法第三百三十
    九條第一項之詐欺罪。其與丙○○彼此有犯意聯絡及行為分擔，應以共同正犯論
    處。起訴意旨指被告偽造印文（即盜蓋印章）為偽造私文書之階段行為，其偽造
    文書後再持以行使，偽造之低度行為，應為行使之高度行為所吸收，均不足論罪
    云云，尚有誤會。又被告持偽造取款單，使銀行承辦人陷於錯誤，而得以冒領存
    款，係屬詐欺取財之行為，檢察官引用刑法第三百二十條第一項竊盜罪條文，亦
    有未洽，此部分應變更起訴法條論處。被告所犯前開二罪，有方法結果之牽連關
    係，應從一較重之行使偽造私文書罪處斷。
四、原審未予詳究，遽為被告無罪之判決，自非適當，檢察官上訴意旨，指摘原判決
    不當，為有理由，應將原判決撤銷改判。爰審酌被告一時失慮，為其兄所利用，
    非無可原等一切情狀，處以有期徒刑六月。並因被告前未曾受有期徒刑以上刑之
    宣告，現有初生嬰兒賴其撫養，本院認為所宣告之刑，以暫不執行為適當，併予
    宣告緩刑三年，以資兼顧。
五、據上論斷，應依刑事訴訟法第三百六十九條第一項前段、第三百六十四條、第二
    百九十九條第一項前段、第三百條，刑法第二百十六條、第二百十條、第三百三
    十九條第一項、第五十五條、第七十四條第一款，罰金罰鍰提高標準條例第一條
  前段判決如主文。
本案經檢察官劉靜婉到庭執行職務。
中      華      民      國    八十九    年      一      月      卅一    日
                                  臺灣高等法院刑事第十五庭
                                      審判長法  官  劉  叡  輝
                                            法  官  黃  瑞  華
                                            法  官  林  勤  綱
右正本證明與原本無異。
如不服本判決應於收受送達後十日內向本院提出上訴書狀，其未敘述上訴之理由者並
得於提起上訴後十日內向本院補提理由書（均須按他造當事人之人數附繕本）。
                                            書記官  初  玲  玲
中      華      民      國    八十九    年      二      月       八     日


司法院資訊處製作；財團法人民間司法改革基金會備份。
